【裁判字號】    98,聲判,9
【裁判日期】    990120
【裁判案由】    聲請交付審判
【裁判全文】
臺灣宜蘭地方法院刑事裁定               98年度聲判字第9號
聲  請  人
即告 訴 人  丙○○
            甲○○
            戊○○
代  理  人  游朝義律師
被      告  己○○
            丁○
            乙○○原名溫毓蘋.
上列聲請人等因告訴被告等詐欺案件，不服臺灣高等法院檢察署
檢察長於中華民國98年8月25日駁回再議之處分（98年度上聲議
字第5183號），聲請交付審判，本院裁定如下：
    主  文
聲請駁回。
    理  由
一、按告訴人不服上級法院檢察署檢察長或檢察總長認再議為無
    理由而駁回之處分者，得於接受處分書後10日內委任律師提
    出理由狀，向該管第一審法院聲請交付審判。又法院認為交
    付審判之聲請不合法或無理由者，應駁回之，刑事訴訟法第
    258條之1第1項、第258條之3第2項前段分別定有明文。
二、本件聲請人即告訴人丙○○、甲○○、戊○○以被告己○○
    、丁○、乙○○涉犯詐欺取財罪，向臺灣宜蘭地方法院檢察
    署檢察官提出告訴，嗣經臺灣宜蘭地方法院檢察署檢察官於
    民國98年6月11日，以98年度偵緝字第110號、第111號、第1
    24號為不起訴處分後，聲請人不服，聲請再議亦經臺灣高等
    法院檢察署檢察長於98年8月25日，以98年度上聲議字第518
    3號處分書認聲請人再議為無理由而駁回再議，於98年9月3
    日送達聲請人，聲請人於收受上開駁回再議處分書後10日內
    ，委任律師向本院聲請交付審判，程序上合法，此業經本院
    調閱相關卷宗核閱無訛，合先敘明。
三、聲請交付審判意旨略以：
  (一)聲請人即告訴人提起本件再議聲請狀主張：被告己○○與告
    訴人丙○○、甲○○、戊○○及被害人蘇慶隆等4人約定以
    1800萬元出資入主弘運砂石有限公司（下稱弘運公司）取得
    50%股權後，又向訴外人周錫卿要約出資入主弘運公司取得5
    0%股權，股份二賣，更顯見被告己○○於一開始要約告訴人
    丙○○、甲○○、戊○○及被害人蘇慶隆等4人時，即有意
    圖為自己或他人不法之所有之故意。惟檢察官竟均未就此部
    分傳喚證人作證與調查，亦未敘明其理由，顯有應調查證據
    而未予調查之違法。
  (二)被告己○○雖於開庭時辯稱：他們本來是要投資弘運公司，
    後來告訴人等說要用借錢比較單純，1個月領75萬元的紅利
    ，我都有將紅利的錢匯給他們云云，惟按一般社會習慣之借
    款，並無所謂按月給付「紅利」之情事，所謂紅利之定義，
    乃投資公司分派股息之後按持股比例向股東分配的剩餘利潤
    。故被告於開庭時一下辯稱為借款，一下又說按月給付紅利
    ，前後矛盾不一。退萬步言，縱如被告己○○於開庭時所辯
    稱此投資之1800萬元為借貸而非投資，為何被告仍開立超過
    法定甚多之保證獲利50%之支票數紙？50%之利息依正常經驗
    法則來看根本不合理，故此所謂借貸而非投資應屬被告為逃
    避詐欺刑責推諉之詞，原審檢察官不起訴處分書就此部分之
    認定，實有違誤。
  (三)本案臺灣高等法院檢察署處分書雖認定被告己○○既自95年
    8月15日至96年2月15日陸續定期定額給付聲請人，自無於匯
    款完畢，3人即捲款潛逃情形。惟查，被告雖於投資初期有
    按時給付聲請人等4人，但自96年2月15日後之支票皆陸續跳
    票。歷史上亦有許多一開始有定期給付被害人利息，但被告
    仍自始有詐欺犯意之案件，例如發生於79年臺灣史上最大規
    模之非法吸金鴻源案與美國近期之馬多夫案，皆是以高獲利
    之投資為名號，吸引被害人拿出金錢投資。其手法皆是於一
    開始按時給付被害人高額利息，使被害人拿出更高額之資金
    投入進而詐害，故臺灣高等法院檢察署不能逕以被告於投資
    初期有陸續定期定額給付聲請人保證獲利之紅利，而認被告
    自始無詐欺之犯意。如因被告於投資之初有按時給付聲請人
    保證獲利之紅利而認被告自始無詐欺之犯意，則以後詐欺犯
    只要一開始有匯一次款項予被害人，就不構成詐欺之要件，
    顯與詐欺之立法精神不符。
  (四)臺灣高等法院檢察署處分書雖認定被告己○○提出之久瓏開
    發股份有限公司（下稱久瓏公司）退票之支票共19張，發票
    日陸續自95年6月8日至95年7月27日，並非如聲請人所主張
    被告先被久瓏公司退票後始要求聲請人丙○○、甲○○、戊○○及被害人蘇慶隆等4人匯款。然該署應調查被告己○○
    是否於95年6月15日前即提示該支票要求付款而遭退票，如
    於聲請人等4人匯款日95年6月15日前即提示遭退票，即可證
    明被告乃遭退票後故意不告知聲請人等4人無法按當初之約
    定每月給付紅利，而仍要求聲請人等4人付款，則顯見被告
    己○○一開始即有詐欺之犯意甚明，是臺灣高等法院檢察署
    處分書所認自始無詐欺犯意認定實屬有誤。
  (五)綜上，被告己○○於95年6月8日起即遭久瓏公司退票，財務
    出現危機，遂要約聲請人丙○○、甲○○、戊○○及被害人
    蘇慶隆等4人投資弘運公司，再要約訴外人周錫卿投資相同
    之股份，形同股份二賣，待聲請人等4人於95年6月15日匯款
    完成後，為取得聲請人之信任，於初期皆有按時給付當初所
    約定之紅利，但於96年4月15日開始陸續跳票並避不見面，
    被告自始即有詐欺之犯意甚明。
四、按法院裁定交付審判，即如同檢察官提起公訴使案件進入審
    判程序，是法院裁定交付審判之前提，必須偵查卷內所存證
    據或依刑事訴訟法第258條之3第3項為必要之調查後，確已
    符合同法第251條第1項規定「足認被告有犯罪嫌疑」之檢察
    官應提起公訴之情形，亦即該案件已經跨越起訴門檻，始得
    准許，否則，法院仍應依同法第258條之3第2項前段規定，
    以聲請無理由而裁定駁回。再按犯罪事實應依證據認定之，
    無證據不得認定犯罪事實；又不能證明被告犯罪者應諭知無
    罪之判決，刑事訴訟法第154條第1項、第301條第1項分別定
    有明文。而事實之認定，應憑證據，如未能發現相當證據，
    或證據不足以證明，自不能以推測或擬制之方法，以為裁判
    基礎；又認定不利於被告之事實，須依積極證據，苟積極證
    據不足為不利於被告事實之認定時，即應為有利於被告之認
    定，更不必有何有利之證據（最高法院40年台上字第86號、
    30年上字第816號判例要旨參照）。次按刑法第339條第1項
    詐欺取財罪之成立，係以行為人意圖為自己或第三人不法之
    所有，以詐術使人將本人或第三人之物交付為要件，此觀該
    條項規定自明。查債務人於債之關係成立後，如有債務不履
    行之情形，在一般社會經驗上可能之原因甚多，縱令債務人
    事後出於惡意而有遲延給付或不為給付之情形，茍查無足以
    證明其在取得對方給付或約定給付時，即自始故意藉此從事
    詐財之積極證據，仍不得僅以事後違反債信之客觀事態，推
    定被告原有詐欺取財之不法所有意圖。
五、本件聲請雖以前揭理由認被告己○○、丁○、乙○○涉有詐
    欺取財之罪嫌，而向本院聲請交付審判，惟查：
  (一)被告己○○於98年4月29日偵查中供承：「（問：是否於95
    年5月間詐騙甲○○、丙○○、戊○○3人說你是弘運公司實
    際負責人，洪建弘只是借名登記之人頭？）我有跟他們說這
    件事情，但不是騙他們的。我確實是弘運公司實際負責人。
    （問：為何要叫洪建弘當弘運公司借名登記之人頭？）因為
    我之前經營的公司有跳票紀錄，所以我如果當登記負責人沒
    有辦法申請票據使用。」等語（見98年度偵緝字第110號卷
    第48頁）。核與證人洪建弘於98年4月15日偵查中證述：「
    （問：是否弘運公司負責人？）我只是掛名負責人，從94年
    開始擔任到現在，是己○○請我當掛名負責人，因為我是他
    的員工，在他公司上班。（問：弘運砂石有限公司實際負責
    人是何人？）己○○。」等語（見98年度偵緝字第110號卷
    第17頁）；及證人蘇慶隆於98年1月21日偵查中證述：「（
    問：己○○是否弘運公司實際負責人？）他當時是這樣說。
    當天我們也有看到他在弘運公司上班，當天看起來像是實際
    負責人，…。」等語相符（見97年度他字第318號卷第270頁
    ）。復觀之弘運公司係於94年12月5日經經濟部核准設立登
    記，該公司負責人為洪建弘，此有公司基本資料查詢、有限
    公司設立登記表各1份在卷足憑（見97年度他字第318號卷第
    5頁、第261頁）。足證被告己○○於95年5月間，在弘運公
    司，向證人戊○○、甲○○、丙○○、蘇慶隆稱伊係弘運公
    司之實際負責人乙節，核與實際狀況相符，被告己○○並未
    對證人戊○○、甲○○、丙○○、蘇慶隆施用任何詐術。
  (二)而被告己○○於98年4月29日偵查中供承：「（問：有無帶
    甲○○、丙○○、戊○○、蘇慶隆到弘運公司營運場地參觀
    ？）有。（問：有無跟他們說營運場地內有土頭約12萬公噸
    價值約1800萬、砂石成品約800萬、機器設備約800萬、資產
    合計約3600萬元？）有。」等語（見98年度偵緝字第110號
    卷第48頁）。參以於95年12月31日，弘運公司之現金、銀行
    存款、應收帳款、其他流動資產、暫付款、進項稅額、機械
    設備、運輸設備、生財器具、其他固定資產等資產總額為53
    ,170,070元，此有財政部臺灣省北區國稅局羅東稽徵所98年
    5月21日北區國稅羅東一字第0981006894號函附弘運公司95
    年度營利事業所得稅結算申報書資產負債表及損益表各1份
    在卷足憑（見98偵緝字第110號卷第90頁至第92頁），且證
    人蘇慶隆於98年6月17日警詢中證述：伊自95年起迄98年3月
    間在宜蘭縣員山鄉○○路○段413號經營大盛砂石有限公司，
    伊與戊○○、甲○○、丙○○均係認識10、20年之朋友等語
    （見98年度偵緝字第110號卷第99頁），則證人蘇慶隆既經
    營大盛砂石有限公司，對所見弘運公司資產價值若干應甚為
    知悉，並告知友人戊○○、甲○○、丙○○，況證人戊○○
    、甲○○、丙○○於95年5月間均值壯年，具有相當之智識
    程度及判斷能力，究無草率相信己○○所述弘運公司資產總
    額之理。是足證被告己○○於95年5月間，在弘運公司，向
    證人戊○○、甲○○、丙○○、蘇慶隆稱弘運公司營運場地
    內計有土頭原料約12萬公噸約值1,800萬元、砂石成品約值
    800萬元、機械設備約值800萬元，合計資產約3,600萬元乙
    節，應核與實際狀況相符，被告己○○並未對證人戊○○、
    甲○○、丙○○、蘇慶隆施用任何詐術。
  (三)況證人戊○○於98年4月29日偵查中證述：「（問：己○○
    對你們4個人以1500萬出資入主弘運公司取得50%股權是何時
    地？）應該是以1800萬元入主弘運公司，己○○沒有直接對
    我們說，是由蘇慶隆轉達，蘇慶隆於95年5月以前，我們看
    完現場之後約隔l個月內某個星期六中午，在丙○○內湖農
    會辦公室內，蘇慶隆對我們說用1800萬出資入主弘運公司取
    得50%股權，約定所得盈餘按實際經營成果分配，年獲利約
    我們投資額80%到90%，我們認為不需要這麼多，只要保證我
    們獲利50%就可以，蘇慶隆對我們3個人說要再跟己○○商量
    ，商量之後，蘇慶隆於95年6月15日前幾天，在電話中跟我
    講己○○說OK，可以按照我們3個人所開的條件，至於有無
    再當面對我們3個人講我忘記了。（問：己○○是開多少支
    票給你們供擔保？）我們3個人的部分是1350萬元。至於蘇
    慶隆的部分我不清楚。」等語（見98年度偵緝字第110號卷
    第49頁至第50頁）。而證人甲○○於98年4月29日偵查中證
    述：「（問：己○○對你們4個人以1800萬出資入主弘運公
    司取得50%股權是何時地？）是我們去弘運公司營運場地現
    場參觀時當場講的。（問：己○○有無對你們說所得盈餘如
    何分配？）當時己○○對我們講說弘運公司所得盈餘可以獲
    得我們投資款的70%、80%，甚至1倍，我們對己○○講說如
    果有保證50%就可以了，所以己○○當場就答應我們以我們
    投資款50%做所得盈餘之分配。」等語（見98年度偵緝字第1
    10號卷第50頁）。又證人丙○○於98年4月29日偵查中證述
    ：「（問：己○○對你們4個人以1800萬出資入主弘運公司
    取得50%股權是何時地？）我們去弘運公司現場參觀時，己○○對我們說要我們出資投資弘運公司，投資多少錢是後來
    透過蘇慶隆跟我們講的，蘇慶隆是我們看完參觀弘運公司之
    後約隔l個月內某個星期日早上，在我內湖農會辦公室內，
    蘇慶隆對我們講說己○○要我們以1800萬出資入主弘運公司
    取得50%股權，蘇慶隆說己○○跟他說弘運公司年獲利約我
    們投資額80%到100%以上，我們認為我們單純投資，只要固
    定拿獲利50%就可以，蘇慶隆當場對我們3人講說己○○同意
    我們的條件。」等語（見98年度偵緝字第110號卷第50頁至
    第51頁）。另證人蘇慶隆於98年4月29日偵查中證述：「（
    問：己○○對你們4個人以1800萬出資入主弘運公司取得50%
    股權是何時地？）是我們去參觀弘運公司營運場地前幾天己○○在電話中對我講，己○○原本跟久瓏公司邱正雄合夥弘
    運公司各有50%的股權，後來因為邱正雄跳票，所以邱正雄
    想將他弘運公司50%的股權賣掉，己○○問我有沒有興趣，
    我就找了告訴人3個人一起去弘運公司營運場地看，己○○
    在我們參觀時當場對我們4個人講要我們以1800萬出資入主
    弘運公司取得50%股權，己○○對我們說弘運公司所得盈餘
    按我們投資額50%分配，我們4個人當場就答應己○○的條件
    。」等語（見98年度偵緝字第110號卷第51頁）。綜觀證人
    戊○○、甲○○、丙○○、蘇慶隆上開證詞，就：(1)被告己○○究係直接本人抑或透過蘇慶隆邀約其等投資弘運公司18
    00萬元，以取得該公司50%股權；(2)邀約投資之地點，究係
    在內湖區農會辦公室抑或弘運公司營運場地；(3)被告己○○
    究係向其等佯稱弘運公司年獲利為其等投資額之若干；(4)證
    人戊○○等4人答應投資弘運公司之時間，究係於參觀弘運
    公司營運場地時、抑或於95年6月15日前幾天電話中、抑或
    於參觀弘運公司營運場地後1個月內在內湖區農會辦公室等
    重要情節證述不一，而證人戊○○等4人雖於98年4月29日偵
    查中做證時，距95年5月已近3年，然倘其等確曾親身經歷上
    開事件，就事件發生細節之處難免因時間之經過而記憶模糊
    證述不一，惟就重要之點證述究無差異甚鉅之可能，則其等
    上開證述被告己○○以保證可於2年內回收投資款項，邀約
    其等4人以1800萬元出資入主弘運公司取得50%股權乙節，是
    否屬實，已非無疑，故自難以證人戊○○等4人上開有重大
    瑕疵之證詞，遽為不利於被告之認定。
  (四)又被告己○○於98年4月15日偵查中供述：「（問：告訴人
    等是否投資弘運公司？）他們本來是要投資弘運公司，後來
    告訴人等說用借錢比較單純，1個月領75萬的紅利，我都有
    將紅利的錢匯給他們〈庭呈合作金庫匯款明細〉，支票2個
    月開1次，1次開4張支票，每張支票面額37萬5千元，總金額
    共150萬。」等語（見98年度偵緝字第110號卷第18頁）；於
    98年4月29日偵查中供述：「（問：有無對他們說弘運公司
    資產雄厚，前景可期，並保證公司可於2年內回收投資款項
    ，約定共同經營砂石生產事業，要甲○○、丙○○、戊○○
    、蘇慶隆總共以1500萬入主弘運公司取得50%之股權？）沒
    有。我純粹是向他們4人借錢營運，每個人向他們借450萬，
    4個人總共1800萬，1年給他們50%的紅利900萬，所以每個月
    要給他們75萬。（問：有無用榮芳交通有限公司〈下稱榮芳
    公司〉開7張支票面額總共1500萬元給他們供擔保？）我是
    開面額450萬支票，4張，總共1800萬元給他們。（問：他們
    4人後來有無將款項匯入金聚砂石有限公司〈下稱金聚公司
    〉帳戶內？）有，每個人匯入450萬，總共1800萬。（問：
    你後來總共給他們多少紅利？）6個月的紅利，450萬元。」
    等語（見98年度偵緝字第110號卷第48頁至第49頁）；於98
    年5月14日偵查中供述：「（問：為何上次偵訊陳述說你總
    共付給他們450萬？）450萬元是指付給告訴人部分，加上蘇
    慶隆部分總共600萬元。」等語（見98年度偵緝字第110號卷
    第68頁）。核與證人戊○○、丙○○、甲○○、蘇慶隆於98
    年5月14日偵查中均證述：「（問：己○○是否開4張榮芳公
    司支票面額各450萬你們供擔保？）是。」等語相符（見98
    偵緝字第110號卷第68頁）。復觀之證人戊○○、丙○○、
    甲○○、蘇慶隆係於95年6月15日依被告己○○要求各匯450
    萬元至金聚公司帳戶內，被告己○○並開立以榮芳公司為發
    票人、發票日96年6月15日、面額450萬元之支票4紙交付證
    人戊○○等4人，嗣被告己○○先後於95年8月15日、95年12
    月15日、96年2月15日，分別給付證人戊○○等4人各375,00
    0元，共計600萬元，此有支票影本7紙、匯款申請書代收入
    傳票影本2紙、台北國際商業銀行匯款回條聯影本1紙、內湖
    區農會匯款申請書影本1紙、合作金庫銀行各類存款分戶交
    易明細表影本1份在卷足憑（見97年度他字第318號卷第6頁
    至第14頁、98年度偵緝字第110號卷第21頁至第22頁），顯
    示被告己○○係每2個月給付證人戊○○等4人各375,000元
    ，而公司盈餘時多時少，甚至虧損均有可能，究無定期、定
    額分派盈餘之理。再承前述，證人戊○○等4人就被告己○○如何邀約其等4人以1800萬元出資入主弘運公司取得50%股
    權之重要情節證述已不一致，且其等於投資前亦未先行對弘
    運公司進行徵信，以瞭解公司實際經營、負債狀況，況其等
    既係投資弘運公司，何以均將出資額匯入金聚公司，復未曾
    要求被告己○○將其等列入弘運公司股東，向經濟部辦理弘
    運公司變更登記事宜，亦未書立契約明訂出資額、股份、盈
    餘分派比例等重要事項以資憑據，又倘若被告己○○係向證
    人戊○○等4人保證可於2年內回收投資款項，並簽發面額45
    0萬元之支票各1紙作為擔保，則何以該支票之發票日為其等
    前揭匯款投資日之1年後即96年6月15日，而非2年後之97年6
    月15日，凡此，均與一般投資情形相悖。益徵被告己○○前
    述伊係向證人戊○○、丙○○、甲○○、蘇慶隆各借款450
    萬元，借款期限2年，每2個月給付利息375,000元，並以榮
    芳公司為發票人開立面額450萬元之支票各1紙交付證人戊○○等4人作為擔保乙節，應非子虛，堪以採信。至於約定利
    率之多寡，本即因借款人需款之急迫性而異，本件被告己○○向證人戊○○等4人借款，雙方約定之利率縱高於法定利
    率，然尚難遽此即推論被告己○○前述係屬不實甚明，是聲
    請人以被告己○○所述借款利息超過法定利率甚高為由，指
    摘檢察官不起訴處分書就此部分之認定有所違誤云云，顯不
    足採。
  (五)又聲請人雖指摘檢察官就被告己○○先將弘運公司50%股權
    出賣予戊○○、丙○○、甲○○、蘇慶隆後，又出賣予訴外
    人周錫卿，此股份二賣之事實未詳予調查。惟承前述，被告
    己○○與戊○○、丙○○、甲○○、蘇慶隆間就上開1800萬
    元係消費借貸之法律關係，並非投資之法律關係，況依證人
    戊○○所提出之讓渡書顯示被告己○○因與訴外人周錫卿有
    債務關係，遂於95年10月1日書立讓渡書將弘運公司全部持
    股讓渡予周錫卿，此有讓渡書影本1紙在卷可參（見97年度
    他字第318號卷第117頁），該讓渡時間係在95年6月15日之
    後，實難遽此推論被告於95年6月15日向證人戊○○等4人借
    款時已有為自己或他人不法所有之意圖甚明，則檢察官就此
    部分未予調查，並無不當之處。
  (六)另依被告己○○於98年4月15日偵查中所提出之支票19紙，
    扣除重覆之4紙為15紙，顯示被告己○○所持有之久瓏公司
    支票15紙，除支票號碼DQ0000000號、發票日95年6月8日、
    金額732,221元之支票，其發票日係在95年6月15日即證人戊○○等4人各匯款450萬元至金聚公司帳戶前外，其餘支票之
    發票日分別為95年6月23日、95年7月7日、95年7月10日、95
    年7月27日，支票金額共計10,645,714元，此有支票影本15
    紙在卷足憑（見98年度偵緝字第110號卷第23頁至第29頁）
    ，是倘如被告己○○所述上開支票均經提示而不獲付款，則
    在其向證人戊○○等4人借款前，其遭久瓏公司退票之金額
    僅732,221元。再被告乙○○於98年3月27日偵查中供述：「
    （問：為何改姓？）我的本來的名字被爸爸開金聚砂石有限
    公司，我知道我爸爸用我的名字當負責人，但我沒有實際參
    與該公司的經營。」等語（見98年度偵緝字第111號卷第16
    頁）；被告丁○於98年4月15日偵查中供述：「（問：是否
    榮芳交通有限公司負責人？）是。（問：是否有實際上經營
    ？）沒有，我只是掛名負責人，實際負責人是己○○，支票
    都是己○○在開。」等語（見98年度偵緝字第124號卷第3頁
    ），參以前述證人戊○○、丙○○、甲○○、蘇慶隆係於95
    年6月15日依被告己○○要求將450萬元分別匯入金聚公司帳
    戶，被告己○○並開立以榮芳公司為發票人、面額各為450
    萬元之支票4紙交付證人戊○○等4人作為擔保，足認金聚公
    司及榮芳公司之實際負責人應為被告己○○無誤。而觀諸榮
    芳公司於95年2月23日在合作金庫銀行羅東分行所開立支票
    存款帳號0000000000000號帳戶，係於96年3月21日開始有退
    票記錄，於96年4月27日列為拒絕往來戶，此有合作金庫銀
    行羅東分行97年5月29日合金羅營字第0970002215號函暨宜
    蘭縣政府營利事業登記證、退票明細資料各1份在卷足憑（
    見97年度他字第318號卷第32頁至第33頁、第38頁）。復觀
    諸金聚公司於93年10月28日在華南商業銀行基隆分行所開立
    之支票帳號000000000000號帳戶，係於96年3月15日開始因
    存款不足退票，並於96年3月30日列為拒絕往來戶；且金聚
    公司於95年5月16日在合作金庫銀行羅東分行所開立支票存
    款帳號0000000000000號帳戶，則係於96年3月12日開始因存
    款不足有退票記錄，並於96年3月30日列為拒絕往來戶，此
    有華南商業銀行基隆分行97年5月30日華基存字第09700216
    號函暨客戶基本資料、支票存款開戶申請書、支票存款票據
    退票記錄查詢單各1份、合作金庫銀行羅東分行97年5月28日
    合金羅營字第0970002212號函暨基隆市政府營利事業登記證
    、退票明細資料各1份在卷足憑（見97年度他字第318號卷第
    141頁至第150頁），顯示榮芳公司、金聚公司於95年5月至9
    5年6月15日間均無退票記錄，則被告己○○於95年6月15日
    向證人戊○○等4人借款時，雖遭久瓏公司退票732,221元，
    然被告己○○實際負責經營之金聚公司、榮芳公司營運狀況
    仍稱良好，且被告雖自95年6月23日迄95年7月27日止，遭久
    瓏公司退票金額達10,645,714元，其仍按期定額給付證人戊○○等4人上開利息，直至96年4月15日始無法給付，益證被
    告己○○於95年6月15日向證人戊○○等4人借款時，並無為
    自己或他人不法所有之意圖。是聲請人主張：被告己○○係
    遭久瓏公司退票後故意不告知伊無法按約定每月給付紅利，
    仍要求聲請人付款，顯見被告己○○一開始即有詐欺之犯意
    ，自不能逕以被告己○○於投資初期有陸續定額給付聲請人
    保證獲利之紅利，而認被告自始無詐欺之犯意，臺灣高等法
    院檢察署處分書認定事實顯然有誤，且與詐欺之立法精神不
    符云云，亦不足採。
  (七)綜上所述，本件聲請人雖執首揭理由認被告己○○等3人涉
    有詐欺罪嫌，而向本院聲請交付審判，惟經本院依職權調閱
    前開偵查卷宗，檢察官於上開處分書中就被告己○○等3人
    所涉詐欺罪名罪嫌不足之理由均詳予論述，經核尚無何違誤
    之處，亦無違背經驗法則或論理法則之情事，是原臺灣宜蘭
    地方法院檢察署檢察官及臺灣高等法院檢察署檢察長以被告
    己○○等3人犯罪嫌疑不足，分別予以不起訴處分及駁回再
    議之聲請，認事用法，並無不當。聲請交付審判意旨猶執前
    詞，徒以民事法律關係糾紛逕認被告己○○等3人必涉有刑
    罰罪責，尚有未合，由卷內資料判斷，尚未跨越起訴之門檻
    甚明，是依前揭說明，本件聲請人此部分聲請交付審判，為
    無理由，自應予以駁回。
六、依刑事訴訟法第258條之3第2項前段，裁定如主文。
中    華    民    國    99    年    1     月    20    日
                  刑事第二庭  審判長法  官  林惠玲
                                    法  官  劉家祥
                                    法  官  蘇錦秀
以上正本證明與原本無異。
本裁定不得抗告。
                                    書記官  劉晨輝
中    華    民    國    99    年    1     月    22    日

司法院資訊處製作；財團法人民間司法改革基金會備份。
